臺灣高雄地方法院行政訴訟判決　　　　109年度交字第429號
原　　　告　陳科元　
被　　　告　高雄市政府交通局

代　表　人　張淑娟　
訴訟代理人　蘇健義　
上列當事人間交通裁決事件，原告不服被告109年10月5日高市交
裁字第32- B00000000、32-B00000000、32-B00000000號裁決，
提起行政訴訟，提起行政訴訟，本院判決如下：
      主      文
原告之訴駁回。
訴訟費用新台幣參佰元由原告負擔。
      事實及理由
一、程序事項：本件為交通裁決事件，依兩造所述各節及卷內資
    料所示，本件事證已臻明確，本院認無經言詞辯論之必要，
    爰依行政訴訟法第237條之7之規定，不經言詞辯論而為判決
    。
二、事實概要：原告駕駛NAC-0236號普通重型機車（下稱系爭機
    車）於109年6月9日2時58分53秒許、在高雄市大順路與龍德
    路口（南向北）闖紅燈；109年6月9日2時58分58秒，在神農
    路與南屏路口紅燈右轉；109年6月9日2時59分30秒，在高雄
    市○○路○○○路00000000000000號誌管制
    之交岔路口闖紅燈」、「駕車行經有燈光號誌管制之交岔路
    口紅燈右轉行為」之違規行為，經高雄市政府警察局鼓山分
    局龍華派出所（下稱舉發機關）警員王曹榮當場攔停舉發，
    依序填掣高市警交字第B00000000、B00000000、B0000000 0
    號舉發違反道路交通管理事件通知單，由原告當場簽名收受
    完成送達。原告不服舉發，曾於109年7月9日向被告提出陳
    述，經被告函詢舉發機關後，認原告確有上揭違規行為，乃
    依道路交通管理處罰條例（以下稱處罰條例）第9條、第53
    條第1項、第53條第2項、第63條第1項第3款暨違反道路交通
    管理事件統一裁罰基準及處理細則（以下稱處理細則）第45
    條規定，於109年10月5日開立高市交裁字第32-B00000000號
    裁決（下稱原處分一）、32-B00000000號裁決（下稱原處分
    二）及32-B00000000號裁決（下稱原處分三），分別裁處原
    告「罰鍰新臺幣（下同）1,800元整，並記違規點數3點」、
    「罰鍰600元整，並記違規點數3點」、「罰鍰600元整，並
    記違規點數3點」。原告不服，遂提起行政訴訟。
三、原告主張：
    原告於凌晨2時59分在神農路與龍德路7-11內使用ATM存款，
    警方執意說我在3時闖紅燈，收到回覆卻是提不出證據…等
    語，並聲明：原處分一、二、三均撤銷。
四、被告則以：
  ㈠按填製通知單，應就其違反行為簡要明確記載於違規事實欄
    內，並記明其違反條款及應到案處所，處理細則第13條第1
    項定有明文。是舉發違反道路交通管理事件通知單之記載，
    並未規定必須記載分秒無差之違規時間，而舉發違反道路交
    通管理事件通知單就違規時間之記載，僅係令舉發對象得知
    悉違規時間而不致有所誤認，並資以辨識行為同一性，是若
    所載時間為舉發對象可得確知而無誤認行為同一性之虞者，
    即無違行政行為之明確性原則。查本件警員製單舉發原告有
    闖紅燈違規行為，於舉發通知單上已明確載明違規時間為3
    時0分，與採證影片時間相近，不致有誤認之虞，核與前揭
    規定並無違誤之處，惟為更加明確起見，雖已發函更正違規
    行為時間如事實概要欄所載，仍不影響違規行為之同一性，
    故原處分一、二、三仍應予以維持。
  ㈡次按處罰條例或相關法規，除逕行舉發案件倘符處罰條例第
    7條之2規定外，其餘並未規定要求執勤警員於舉發交通違規
    案件時，應以錄音、錄影或其他方式蒐證為之。再按處罰條
    例第7條第1項規定：「道路交通管理之稽查，違規紀錄，由
    交通勤務警察，或依法令執行交通稽查任務人員執行之。」
    ，細繹該條文之立法意旨，當係考量違反處罰條例之違規行
    為往往係在瞬間發生，而為交通勤務警察執行勤務時恰巧目
    睹，事實上不便立即以攝影、錄影器材取證之情形所在多有
    ，且違規事實由人之感官即可充分判定，非必以科學儀器始
    能偵測得知，為達維護交通秩序、安全之行政目的，故特別
    立法賦予勤務警察得當機處分之權限。經檢視舉發員警職務
    報告略以：「職擔服轄區巡邏勤務，於3時許發現NAC-0236
    號車於大順一路與龍德路路口南往北闖紅燈，職隨即開啟警
    示燈上前攔停，惟陳民加速逃離，由龍德路右轉神農路，並
    於神農路與南屏路紅燈右轉，南屏路與富農路路口紅燈右轉
    ，又由富農路右轉龍勝路，直至龍德路與神農路口，陳民將
    機車騎上人行道，躲進該路口之超商內。」。復經檢視採證
    影片(檔名末3碼為001)可見(因密錄器角度偏斜，畫面看不
    到原告車輛，故僅敘述對話過程)：畫面時間02:58:52-女警
    ：剛剛是大順龍德，紅燈、02:58:58-女警：紅燈右轉、02:
    59:30-女警：這台嗎？又右轉、03:00:40-原告車輛停在人
    行道上，其車號為000-0000，清晰可辨；採證影片(檔名末3
    碼為002)可見：畫面時間03:02:38-原告：可不可以開更輕
    一點？男警：你違規很多捏，一直跑給我們追。原告：我在
    找SEVEN啦。男警：不是吧，都繞一圈了；採證影片(檔名末
    3碼為003)可見：畫面時間03:06:22-我就在找SEVEN，不然
    我跑那麼快幹嘛咧、03:06:28-可以不要一次開那麼多嗎？
    半夜跑來賺600塊，又不是賺很多。男警：我跟你講，我已
    經開夠少了啦；採證影片(檔名末3碼為005)可見：畫面時間
    03:11:06-男警：你就不要跑就好了(原告：我真的沒有跑)
    ，多那1200，對不對。原告：我想說那邊有SEVEN，我就在
    繞。男警：你一開始不就來過這邊了嗎？原告：我就沒來過
    這邊，要存錢而已，要下班了，我也跟你道歉，不是真的故
    意的，給你開沒關係，也不要開到3張。男警：我也沒全開
    啊。原告：拜託啦，不要這樣啦。男警：我也沒全開，照理
    說我還要開一條不服稽查取締耶…影片結束。依前揭說明及
    員警證述內容，足認員警係行駛於原告車輛後方時，始見原
    告闖紅燈直行，隨即一路跟隨，且原告於影片中亦自承「我
    想說那邊有SEVEN，我就在繞」，以一般執勤巡邏員警之專
    業訓練，對於該等職務上事項之觀察程度自遠較一般人更為
    專業，誤判之可能性極低，員警應不致有所誤認；復依現行
    法律規定，法院處理交通事件，並不限於科學儀器所採證據
    ，仍須就事件所涉相關證據資料，包括供述及非供述證據，
    依據證據法則，憑以認定行為人交通違規行為之有無。是舉
    發機關雖未提供原告闖紅燈當時之畫面(因密錄器視角問題
    未能攝錄原告違規情形，採證影片為員警攔停原告後之掣單
    過程)，然當場舉發交通違規並不以照相或錄影存證為其要
    件，亦不以舉發照片或影片為唯一之證明方法，已如前述，
    若係舉發警員親眼見聞違規之經過，並以本人具結之職務報
    告為證述，仍不失為認定交通違規事實有無之證據方法。又
    原告之行為足以妨害其他方向人(若有行人穿越道)、車通行
    ，違規事項已符合交通部82年4月22日交路字第009811號函
    釋：「車輛面對紅燈時仍逕予穿越路口至銜接路段，含左轉
    、直行、迴轉及右轉(依箭頭綠燈允許行駛者除外)即視為闖
    紅燈之行為」之違規態樣，故以闖紅燈、紅燈右轉論處，要
    無疑義。是原告於前揭時間、地點確有「駕車行經有燈光號
    誌管制之交叉路口闖紅燈」、「駕車行經有燈光號誌管制之
    交叉路口紅燈右轉行為」之違規事實，被告據以裁處，洵無
    不合等語，資為抗辯，並答辯聲明：原告之訴駁回。
五、本院之判斷：
  ㈠按「汽車駕駛人，行經有燈光號誌管制之交岔路口闖紅燈者
    ，處新臺幣1,800元以上5,400元以下罰鍰。」、「前項紅燈
    右轉行為者，處新臺幣600元以上1,800元以下罰鍰。」、「
    有第43條、第53條情形之一者，各記違規點數3點。」，處
    罰條例第53條第1項、第2項及第63條第1項第3款，分別定有
    明文。
  ㈡經查，原告有事實概要欄所載之違規行為一節，有被告提出
    之高雄市政府警察局鼓山分局109年7月30日高市警鼓分交字
    第10971987800號函、109年12月2日高市警鼓分交字第10973
    142100號函、舉發員警職務報告及採證光碟附卷可稽，故原
    告之違規事實，洵堪認定。
  ㈢原告雖主張其並非違規當場遭攔停，且被告未提出行車記錄
    器或監視器錄影光碟證明其有違規為云云。惟查，本院勘驗
    被告提出之行車記錄器光碟結果為：「(檔名末3碼為001)可
    見(因密錄器角度偏斜，畫面看不到原告車輛，故僅敘述對
    話過程)：⑴畫面時間02:58:52-女警：剛剛是大順龍德，紅
    燈、⑵02:58:58-女警：紅燈右轉、⑶02:59:30-女警：這台
    嗎？又右轉、⑷03:00:40-原告車輛停在人行道上，其車號
    為000-0000，清晰可辨；採證影片(檔名末3碼為002)可見：
    ⑸畫面時間03:02:38-原告：可不可以開更輕一點？男警：
    你違規很多捏，一直跑給我們追。原告：我在找SEVEN啦。
    男警：不是吧，都繞一圈了；採證影片(檔名末3碼為003)可
    見：⑹畫面時間03:06:22-我就在找SEVEN，不然我跑那麼快
    幹嘛咧、⑺03:06:28-可以不要一次開那麼多嗎？半夜跑來
    賺600塊，又不是賺很多。男警：我跟你講，我已經開夠少
    了啦；採證影片(檔名末3碼為005)可見：畫面時間⑻03:11:
    06-男警：你就不要跑就好了(原告：我真的沒有跑)，多那
    1200，對不對。原告：我想說那邊有SEVEN，我就在繞。男
    警：你一開始不就來過這邊了嗎？原告：我就沒來過這邊，
    要存錢而已，要下班了，我也跟你道歉，不是真的故意的，
    給你開沒關係，也不要開到3張。男警：我也沒全開啊。原
    告：拜託啦，不要這樣啦。男警：我也沒全開，照理說我還
    要開一條不服稽查取締耶…影片結束。」，有調查證據筆錄
    一份在卷可查，且檢視舉發員警職務報告略以：「職擔服轄
    區巡邏勤務，於3時許發現NAC-0236號車於大順一路與龍德
    路路口南往北闖紅燈，職隨即開啟警示燈上前攔停，惟陳民
    加速逃離，由龍德路右轉神農路，並於神農路與南屏路紅燈
    右轉，南屏路與富農路路口紅燈右轉，又由富農路右轉龍勝
    路，直至龍德路與神農路口，陳民將機車騎上人行道，躲進
    該路口之超商內。...該違規車輛NAC-0236普通重型機車，
    後座上有Foofpanda(外送平台）的保溫箱，且夜晚該路段無
    其他機車通過故足以排除誤認的可能性。有警方發現該車停
    於超商前，下車還特地用手確認排氣管溫度，確認該車才剛
    熄火，進入超商內發現該駕駛安全帽特徵與追逐之機車相符
    合，且駕駛向警方辯稱繞一大圈是在找超商，不知警方在追
    逐等語，可以證明警方並無認錯違規車輛」等情，有取締員
    警王曹榮之職務報告一份在卷可查。本院綜合上開採證光碟
    及職務報告內容，認為員警發現原告有違規行為而予追逐過
    程中，因時值深夜，路上機車數量稀少，後座有Foodpanda
    外送平台保溫箱之機車更少，是以員警錯誤違規機車之可能
    性甚微。又採證光碟雖未錄有原告之違規影像，但於前述採
    證光碟畫面時間⑴至⑷之員警說話內容，已清楚錄下追逐過
    程中口述原告違規動態之情狀，兼以原告於員警開單告發取
    締過程中，雖未坦承違規，但於畫面時間⑸至⑻之對話過程
    ，原告開口要求員警可不可以開更輕一點？於員警抱怨原告
    違規很多，一直跑給員警追還繞一圈時，原告解釋是在找
    SEVEN，並未否認繞一圈之路程，並再度要求可以不要一次
    開那麼多嗎？半夜跑來賺600塊，又不是賺很多等語，顯見
    原告如無違規行為，端無求情員警之舉，且原告行車路線及
    機車特徵均為參與追逐、取締之員警所是認，原告當時亦未
    否認繞圈至超商之路程，依一般經驗法則與論理法則，堪認
    原告確有事實概要欄所載之違規行為無訛。原告上開主張，
    為無理由，不足採信。
  ㈣綜上所述，原告於上述時、地確有「駕車行經有燈光號誌管
    制之交岔路口闖紅燈」、「駕車行經有燈光號誌管制之交岔
    路口紅燈右轉行為」之違規行為，被告依處罰條例第53條第
    1項、第2項、第63條第1項規定，以原處分一、二、三裁處
    原告各罰鍰1,800元整，並記違規點數3點」、「罰鍰600元
    整，並記違規點數3點」、「罰鍰600元整，並記違規點數3
    點」，於法無違。原告訴請撤銷，為無理由，應予駁回。
六、本件判決基礎已臻明確，兩造其餘攻防方法及訴訟資料經本
    院斟酌後，核與判決結果不生影響，不另一一論述，併此敘
    明。
七、本件第一審裁判費為300 元，應由原告負擔，爰確定第一審
    訴訟費用額如主文第2 項所示。
據上論結，本件原告之訴為無理由，依行政訴訟法第237 條之7
、第237 條之8 第1 項、第237 條之9 第1 項、第236 條、第98
條第1 項本文，判決如主文。
中    華    民    國   110    年    9     月    30    日
                  行政訴訟庭  法  官  吳文婷
上開正本係照原本作成。
如不服本判決，應於判決送達後20日內，向本院提出上訴狀並表
明上訴理由（原判決所違背之法令及其具體內容或依訴訟資料可
認為原判決有違背法令之具體事實），其未載明上訴理由者，應
於提出上訴後 20 日內向本院補提理由書（上訴狀及上訴理由書
均須按他造人數附繕本，如未按期補提上訴理由書，則逕予駁回
上訴），並應繳納上訴裁判費新臺幣750元。
中    華    民    國   110    年    10    月    1     日
                              書記官  洪嘉慧